臺灣新竹地方法院刑事判決
110年度訴字第302號
公  訴  人  臺灣新竹地方檢察署檢察官
被      告  謝佩珊



上列被告因詐欺等案件，經檢察官提起公訴（109年度偵字第867
3號、第9590號、第11804號、110年度偵字第1286號），被告於
本院審理中，就被訴事實為有罪之陳述，經合議庭裁定由受命法
官獨任進行簡式審判程序，判決如下：
    主  文
己○○犯下列數罪，不得易科罰金部分應執行有期徒刑壹年肆月
。
一、犯三人以上共同詐欺取財罪，處有期徒刑壹年（犯罪事實一
    )。
二、犯三人以上共同詐欺取財罪，處有期徒刑壹年壹月(犯罪事
    實二)。
三、共同犯詐欺取財罪，處有期徒刑參月，如易科罰金，以新臺
    幣壹仟元折算壹日(犯罪事實三)。
四、犯三人以上共同詐欺取財罪，共參罪，各處有期徒刑壹年壹
    月(犯罪事實四)。
　　犯罪事實
一、壬○○(由本院通緝中)與己○○為配偶關係，壬○○、己○○與暱稱
    「魑魍」、「夏宇樂(起訴書誤載為夏雨樂，應予更正)」等
    人所屬之詐欺集團，共同意圖為自己不法之所有，基於3人以
    上詐欺取財之犯意聯絡，先由該詐集團不詳成員於民國109年
    4月5日，以LINE暱稱「陳奕翔」向急需借款之丁○○佯稱需提
    供金融帳戶存摺與提款卡云云，致丁○○陷於錯誤，於同年月
    7日19時56分依指示將自身申辦之中華郵政(下均稱郵局)帳
    號000-00000000000000號帳戶及臺灣土地銀行帳號000-0000
    000000000000號帳戶之存摺與提款卡，以店到店方式寄送至
    臺中市○○區○○路000號之全家便利商店太平曙光店，並以LIN
    E告知帳戶提款密碼（丁○○另經檢察官為不起訴處分）。嗣
    壬○○與己○○聽從「魑魍」之指示，於同年月10日20時37分許
    ，由壬○○駕駛車牌號碼0000-00號自用小客車搭載己○○，前
    往上址全家便利商店領取包裹，並將該包裹放置在桃園市中
    壢區家樂福中原店賣場內之某置物櫃，設定密碼後拍照傳送
    確認，以此方式將包裹交付給所屬詐欺集團成員。
二、壬○○於109年5月間某日，在網路上以假名「張俊凱」結識甲○○，並取得甲○○所有之郵局帳號000-00000000000000號帳戶
    之提款卡及密碼。嗣壬○○又與己○○及其他不詳詐欺集團成員
    ，共同意圖為自己不法之所有，基於3人以上詐欺取財、隱匿
    詐欺犯罪所得去向之洗錢犯意聯絡，先由該詐欺集團不詳成
    員，於同年月23日14時47分許，佯裝「讀冊生活」人員去電
    辛○○，佯稱其網路購物時，不慎升級為會員，須繳交年費新
    臺幣（下同）5800元云云，致辛○○陷於錯誤，於同日15時58
    分許，依指示網路轉帳99989元至上開甲○○之郵局帳戶，壬○○再依詐欺集團成員指示，騎乘車牌號碼000-0000號普通重
    型機車搭載己○○，由己○○持甲○○上開郵局帳戶提款卡，於同
    日16時1分至4分許，分別在新竹市○區○○路000號之新竹南勢
    郵局及新竹市○○路0段000號之新竹三信延平分社提領殆盡，
    以此製造金流斷點，隱匿上開詐欺特定犯罪不法所得之去向
    。
三、壬○○、己○○共同意圖為自己不法之所有，基於詐欺取財之犯
    意聯絡，先由壬○○於109年5月間某日，在網路上以假名「陳
    政凱」結識庚○○，並向庚○○訛稱可提供工作，但需要提供金
    融帳戶云云，致庚○○陷於錯誤，分別於109年5月31日20時許
    、同年6月1日20時許，在新竹市○○路0段000號全家便利商店
    ，及於同年6月3日0時許，在新竹市○○路000號全家便利商店
    ，先後將身分證、所有之郵局帳號000-00000000000000號帳
    戶、渣打銀行帳號000-00000000000000號帳戶(起訴書誤載
    ，應予更正)、玉山銀行帳號000-0000000000000號帳戶、國
    泰銀行000-000000000000號帳戶之提款卡、存摺、密碼及印
    章交付予壬○○及己○○（庚○○另經檢察官為不起訴處分）。
四、壬○○、己○○取得上開庚○○之帳戶資料後，與詐欺集團不詳成
    員共同意圖為自己不法之所有，基於3人以上詐欺取財、隱匿
    詐欺犯罪所得去向之洗錢犯意聯絡，先由該詐欺集團成員以
    如附表所示方式，詐騙如附表所示之人，致如附表所示之人
    陷於錯誤，於如附表所示時間，匯款如附表所示金額款項至
    如附表所示帳戶內，復由壬○○、己○○依指示，持如附表所示
    帳戶之存摺、提款卡、印章，於109年6月3日12時15分許至1
    5時22分許，以臨櫃取款或操作自動櫃員機之方式提領殆盡
    ，以此製造金流斷點，隱匿上開詐欺特定犯罪不法所得之去
    向。　　
    理  由
一、證據名稱：
　㈠被告己○○於本院審理及簡式審判程序之自白。
　㈡共同被告壬○○於警詢之供述。
　㈢犯罪事實一
　　⒈告訴人丁○○於警詢之指述。
　　⒉證人武清翠於警詢之證述。
　　⒊丁○○手機對話紀錄、通訊紀錄截圖及FamilyMart寄取貨單
      及貨件明細各1份。
　　⒋被告己○○與「夏宇樂」對話紀錄、「魑魍」微信帳戶頁面
      截圖、監視器錄影畫面截圖各1份。
　㈣犯罪事實二
　　⒈告訴人甲○○、辛○○於警詢之指述。
　　⒉甲○○郵局帳戶之客戶歷史交易清單1份。
　　⒊車手提款影像暨提款明細一覽表、監視器錄影畫面截圖各1
      份。
　　⒋金融機構聯防機制通報單、新北市政府警察局新店分局安
      康派出所受理詐騙帳戶通報警示簡便格式表、內政部警政
      署反詐騙諮詢專線紀錄表、受理刑事案件報案三聯單、辛○○手機即時轉帳截圖各1份。
　㈤犯罪事實三、四　
　  ⒈告訴人庚○○、丙○○、戊○○、乙○○於警詢之指述。
　  ⒉庚○○與LINE暱稱陳政凱(即被告壬○○)之對話紀錄截圖及附
      表「證據」欄所示證據各1份。
　  ⒊監視器錄影畫面截圖1份。
　  ⒋庚○○郵局帳戶、玉山銀行帳戶及渣打銀行帳戶客戶歷史交
      易明細表各1份。
二、論罪科刑：
　㈠罪名：核被告己○○就犯罪事實一所為，係犯刑法第339條之4
    第1項第2款之三人以上共同詐欺取財罪；就犯罪事實二、四
    所為，均係犯刑法第339條之4第1項第2款之三人以上共同詐
    欺取財罪及洗錢防制法第14條第1項、第2條第2款之洗錢罪
    ；就犯罪事實三所為，係犯刑法第339條第1項之詐欺取財罪
    。
　㈡接續犯：被告於犯罪事實二、四各次接續提領詐欺贓款，再
    交付予共同被告壬○○，顯係基於單一犯意，於密接之時地為
    之，各行為之獨立性較為薄弱，在刑法評價上，應視為數個
    舉動之接續施行，均為接續犯，而應論以一行為。
　㈢共同正犯：被告就犯罪事實一與共同被告壬○○、「夏宇樂」
    、「魑魍」間；就犯罪事實二、四與共同被告壬○○、不詳詐
    欺集團成員間；就犯罪事實三與共同被告壬○○間有犯意聯絡
    、行為分擔，均依刑法第28條規定，論以共同正犯。
　㈣想像競合：被告就犯罪事實二、四所示犯行，係以一行為同
    時觸犯2罪名，為想像競合犯，應均依刑法第55前段之規定
    ，從一重之三人以上共同詐欺取財罪處斷。又想像競合犯之
    處斷刑，本質上係「刑之合併」。其所謂從一重處斷，乃將
    想像競合犯組成之評價上數罪，合併為科刑一罪，其所對應
    之刑罰，亦合併其評價上數罪之數法定刑，而為一個處斷刑
    。易言之，想像競合犯侵害數法益者皆成立犯罪，論罪時必
    須輕、重罪併舉論述，同時宣告所犯各罪名，包括各罪有無
    加重、減免其刑之情形，亦應說明論列，量刑時併衡酌輕罪
    部分量刑事由，評價始為充足，然後依刑法第55條前段規定
    「從一重處斷」，非謂對於其餘各罪可置而不論。因此，法
    院決定處斷刑時，雖以其中最重罪名之法定刑作為裁量準據
    ，惟於裁量其輕重時，仍應將輕罪合併評價在內（最高法院
    108年度台上字第4405、4408號判決意旨參照）。查被告於
    本院審理時，已坦承本案之洗錢罪犯行，依洗錢防制法第16
    條第2項「犯前2條之罪，在偵查或審判中自白者，減輕其刑
    」之規定，原應減輕其刑，惟被告於本案所為犯行已從一重
    之刑法加重詐欺罪處斷，依上開說明，由本院依刑法第57條
    量刑時，一併衡酌該部分減輕其刑事由，附此敘明。
　㈤數罪併罰：被告就犯罪事實一至四所示6罪間犯意各別、行為
    互殊，應分論併罰。
　㈥量刑：爰以行為人之責任為基礎，審酌被告正值青壯，非無
    能力賺取所需，明知現今社會詐欺犯罪橫行，對被害人之財
    產、社會及金融秩序產生重大危害，竟輕易加入不同詐欺集
    團分別擔任取簿手、提款車手以牟取不法報酬，助長原已猖
    獗之詐騙歪風，所為實屬不該，惟念及被告於本院審理時坦
    承犯行，符合輕罪之減輕其刑事由，又其僅擔任基層之取簿
    手、提款車手，而非屬詐欺集團之核心成員，且與本院審理
    期間積極與告訴人辛○○、丙○○、戊○○及庚○○調解，並分期賠
    償其所受損害，犯後態度尚佳，兼衡被告自承高中畢業之智
    識程度，現為工廠作業員，月收入約3萬元，父母健在，與
    壬○○育有2名未成年子女，目前與壬○○祖母同住，需單獨扶
    養、照料上述3名家屬之家庭經濟狀況等一切狀況，分別量
    處如主文所示之刑暨諭知如得易科罰金者之折算標準，並就
    不得易科罰金之有期徒刑部分定其應執行之刑，以示懲儆。
    　　　
三、不予沒收：經查，被告自承其擔任取簿手時並未獲取報酬，
    擔任車手提領後即全數轉交給共同被告壬○○，也未獲分配報
    酬，且依現存卷內資料亦無積極證據足認被告確已因本案犯
    罪行為而實際獲得任何犯罪所得，檢察官對此亦未提出證據
    加以證明，本院無從認定被告有何犯罪所得，爰不予宣告沒
    收。
據上論斷，應依刑事訴訟法第273條之1第1項、第299條第1項前
段、第310條之2、第454條，判決如主文。
本案經檢察官翁貫育提起公訴，檢察官高上茹、陳亭宇、劉晏如
到庭執行職務。　
中　　華　　民　　國　　111 　年　　12　　月　　16　　日
                  刑事第五庭    法　官　楊麗文
以上正本證明與原本無異。
如不服本判決應於收受本判決後20日內向本院提出上訴書狀，上
訴書狀應敘述具體理由。上訴書狀未敘述上訴理由者，應於上訴
期間屆滿後20日內補提理由書狀於本院(均須按他造當事人之人
數附繕本)「切勿逕送上級法院」。告訴人或被害人如對於本判
決不服者，應具備理由請求檢察官上訴，其上訴期間之計算係以
檢察官收受判決正本之日期為準。　　　　　　　　　
中　　華　　民　　國　　111 　年　　12　　月　　16　　日
                                書記官  賴瑩芳
附錄本案論罪科刑法條：
洗錢防制法第2條第2款
本法所稱洗錢，指下列行為：
二、掩飾或隱匿特定犯罪所得之本質、來源、去向、所在、所有
    權、處分權或其他權益者。
洗錢防制法第14條第1項
有第2條各款所列洗錢行為者，處7年以下有期徒刑，併科新臺幣
500萬元以下罰金。
刑法第339條第1項
意圖為自己或第3人不法之所有，以詐術使人將本人或第3人之物
交付者，處5年以下有期徒刑、拘役或科或併科50萬元以下罰金
。　　　　
刑法第339條之4第1項第2款
犯第339條詐欺罪而有下列情形之一者，處1年以上7年以下有期
徒刑，得併科1百萬元以下罰金：
二、三人以上共同犯之。　　　　　
附表：
編號 告訴人 詐欺時間及方式 匯款日期及時間   匯款帳戶 匯款金額 (新臺幣) 證   　   據 1 丙○○ 詐欺集團成員於109年6月3日上午10時許，致電予丙○○，佯稱係丙○○友人向丙○○借款，致丙○○陷於錯誤而依指示匯款。 同日12時23分許  庚○○玉山銀行帳號000-0000000000000號帳戶 15萬元 內政部警政署反詐騙諮詢專線紀錄表、臺東縣警察局成功分局新豐派出所受理詐騙帳戶通報警示簡便格式表、金融機構聯防機制通報單、丙○○之臺東縣成功鎮農會存摺封面暨內頁影本、匯款回條各1份。 2 戊○○ 詐欺集團成員於109年6月1日19時許，致電予戊○○，佯稱係戊○○親友向戊○○借款，致戊○○陷於錯誤而依指示匯款。 同年月3日11時12分許  庚○○中華郵政帳號000-00000000000000號帳戶 36萬元 內政部警政署反詐騙諮詢專線紀錄表、屏東縣政府警察局屏東分局歸來派出所受理詐騙帳戶通報警示簡便格式表、金融機構聯防機制通報單、戊○○之郵局存摺封面暨內頁影本、手機簡訊、及通話紀錄翻拍照片各1份。 3 乙○○ 詐欺集團成員於109年6月2日19時32分許，致電予乙○○，佯稱係乙○○親友向乙○○借款，致乙○○陷於錯誤而依指示匯款。 於109年6月3日13時許  庚○○渣打銀行帳號000-00000000000000號帳戶 20萬元 基隆市警察局第一分局延平街派出所受理詐騙帳戶通報警示簡便格式表、金融機構聯防機制通報單、基隆市第二信用合作社跨行匯款回條聯影本、乙○○之基隆二信存摺封面暨內頁、手機簡訊、通話紀錄翻拍照片各1份。